【裁判字號】    97,交聲,3178
【裁判日期】    971128
【裁判案由】    聲明異議
【裁判全文】
臺灣臺中地方法院交通事件裁定    97年度交聲字第3178號
原處分機關  交通部公路總局臺中區監理所
異  議  人
即受處分人  甲○○
上列受處分人因違反道路交通管理處罰條例案件，對於交通部公
路總局臺中區監理所於民國97年10月17日所為之裁決（中監違字
第裁60-ZBA087372），聲明異議，本院裁定如下：
    主    文
異議駁回。
    理    由
一、原處分意旨略以：本件異議人即受處分人（下稱受處分人）
    甲○○於民國97年7 月13日12時33分，駕駛車牌號碼3992-F
    U 號自用小客車，行經國道1 號公路南下83公里900 公尺處
    ，因「限速時速100 公里，經雷達（射）測定行速118 公里
    ，超速18公里（未滿20公里）」違規，經國道公路警察局第
    二警察隊依違反道路交通管理處罰條例第33條第1項 第1 款
    之規定逕行舉發，本所乃依交通管理處罰條例第33 條 、第
    63條規定，分別裁處受處分人新臺幣（下同）3 千元，並記
    違規點數1 點，於法並無違誤等情。
二、本件聲明異議要旨略以：違規當時，伊係駕車載送小兒至臺
    北馬偕醫院急診，經醫生檢查及做尿液篩檢，判定應為泌尿
    道感染，需住院治療，但因為我們的居住及工作地在新竹，
    希望能就近照顧，經醫生同意並開立轉診單回新竹馬偕醫院
    就醫，因為當時小兒只是4 個月的嬰兒，恐高燒引起其他問
    題，醫生囑咐應儘速予以治療勿延誤就醫，故匆忙收拾行李
    回新竹馬偕醫院就診，我們於當天中午12時47分至新竹馬偕
    醫院急診，求診後留下觀察治療，並於7 月14日住院接受檢
    查及治療，而於7 月22日出院。駕車超速違規之時間為當天
    中午12時33分，地點在高速公路南下楊梅附近路段，亦與小
    兒上揭急診時間、路線確屬相符，應符合社會秩序維護法第
    13 條 及行政罰法第13條前段之緊急危難要件，並請援例94
    年度交聲字1149號裁定，爰請撤銷原處分等語。
三、按受處分人，不服第8 條主管機關所為之處罰，得於接到裁
    決書之翌日起20日內，向管轄地方法院聲明異議；依道路交
    通管理處罰條例第87條規定向管轄法院聲明異議之期間，自
    裁決送達之翌日起算，並得依法扣除在途期間及聲請回復原
    狀；另道路交通案件處理辦法第12條規定交通案件聲明異議
    之在途期間，如當事人非居住於處罰機關所在地之鄉、鎮、
    市，且非居住於受理聲明異議案件之法院之管轄區域者，按
    其居住地地方法院管轄區域內之在途期間日數，再加受理聲
    明異議案件法院管轄區域之在途期間日數，扣除在途期間，
    道路交通管理處罰條例第87條第1 項、道路交通案件處理辦
    法第12條、及法院訴訟當事人在途期間標準第4 條第1 項第
    3 款，分別定有明文。查本件受處分人之住所地在新竹市，
    與原處分機關即交通部公路總局臺中區監理所之所在地臺中
    縣大肚鄉，並非同一鄉、鎮、市，且受處分人居住地非在本
    院轄區，依規定自應扣除在途期間5 日。茲原處分機關係於
    97 年10 月17日開立裁決書，而受處分人收受裁決書之日期
    為97 年10 月20日，有送達證書1 紙在卷足憑。依前開規定
    ，自其收到裁決書之翌日起算20日，並扣除在途期間5 日，
    受處分人至遲應於97年11月14日前聲明異議，而受處分人係
    於97年11月10日具狀聲明異議，未逾法定聲明異議期間，亦
    有交通部公路總局臺中區監理所總收文章在卷可按。從而，
    認受處分人之異議於法尚無不合，合先敘明。
四、次按汽車行駛高速公路，應依速限標誌指示，高速公路交通
    管制規則第5 條第1 項前段定有明文。又按汽車行駛於高速
    公路，不遵使用限制、禁止、行車管制及管理事項之管制規
    則，而行車速度超過規定之最高速限者，處汽車駕駛人3 千
    元以上6 千元以下罰鍰，並記違規點數1 點，道路交通管理
    處罰條例第33條第1 項第1 款、第63條第1 項第1 款亦有明
    定。
五、經查：
(一)、受處分人於上開時、地駕駛車牌號碼3992- UF號自用小客車
    ，因「限速時速100 公里，經雷達（射）測定行速118 公里
    ，超速18公里（未滿20公里）」違規，經國道公路警察局第
    二警察隊依法逕行舉發。受處分人於期限內到案申訴，經原
    處分向原舉發機關函詢，經其查證違規屬實，原處分機關遂
    於97年10月17日，分別以中監違字第裁60-ZBA087372號裁決
    書，依違反道路交通管理處罰條例第33條第1 項第1 款及第
    63條第1 項第1款 規定，裁處受處分人罰鍰3 千元，並記違
    規點數1 點，有上開舉發通知單、測速照相之車輛違規照片
    及上開裁決書附卷可稽，且上開超速之事實，亦為受處分人
    所不爭執，則受處分人確有上開超過速限而駕車之事實，堪
    予認定。
(二)、受處分人雖以前揭情詞辯解，並提出所稱當時車內案外人邱
    ○謙之馬偕紀念醫院醫療診斷收據7紙、馬偕紀念醫院新竹
    分院乙種診斷證明書為證，惟行政罰法第13條參照刑法第24
    條第1項，定有「因避免自己或他人生命、身體、自由、名
    譽或財產之緊急危難而出於不得已之行為，不予處罰。但避
    難行為過當者，得減輕或免除其處罰。」之緊急避難阻卻違
    法規定，該法定阻卻違法事由之要件，其一為緊急危難狀態
    之存在，其二為實行緊急避難行為在客觀上必須係不得已者
    ，而其主觀上必須出於救助之意思，亦即行為人須處於緊急
    之危難情狀下，且行為人所採取之避難行為在客觀上必須為
    達到避險目的的必要手段，始足當之。本件受處分人於97年
    7 月13日先將案外人邱○謙送往臺北馬偕醫院急診，嗣後係
    因受處分人家住新竹，希望就近照顧案外人邱○謙而於當日
    轉診新竹馬偕醫院，尚非因該醫院設備或救護人員不足等緊
    急必要之原因，由醫院安排轉診其他有足夠醫療設備及救護
    人員之醫院救治，故是否存在緊急狀態，尚有可疑；再者，
    受處分人既已將案外人邱○謙送往臺北馬偕醫院救治，若有
    緊急轉診之必要，非不得立即請求救護車護送前往新竹馬偕
    醫院，而非須依賴受處分人駕駛車輛前往新竹馬偕醫院不可
    ，反面觀之，若案外人邱○謙之病情果真如此緊急，臺北馬
    偕醫院當無可能未派遣救護車沿途進行緊急、必要之醫療行
    為，而任由受處分人以毫無醫護設施之上開車輛自行運送轉
    診，準此，本件並無存在現時緊急狀態，而非違規超速別無
    他法救護其法益之危難。是受處分人之情形尚與行政罰法第
    13條所定緊急避難之要件不合，尚難予以適用。況道路交通
    速限之設置，係主管機關基於整體交通考量所為之規劃，目
    的係為維護社會大眾使用道路之秩序，用以確保人車通行之
    安全，在非緊急避難之情況下，尚不能以任何原因恣意枉顧
    交通速限之設置，以自行認定之必要狀況使用道路，否則交
    通秩序必無法維繫，人車生命安全將無以確保。末查，受處
    分人雖援引臺北地方法院94年度交聲字第1149號裁定，主張
    緊急避難云云，然前揭裁定僅係個案適用之見解，本院自不
    受拘束，仍本於獨立確信之法律見解，就本案予以審酌適用
    。
(三)、綜上所述，本件受處分人確有駕駛前開車號自小客車，在前
    揭時地超速之違規行為，原處分機關依道路交通管理處罰條
    例第33條第1 項第1 款、第63條第1 項第1 款及違反道路交
    通管理事件統一裁罰標準表規定，裁處受處分人罰鍰3 千元
    並記違規點數1 點，核無違誤，本件受處分人之異議聲明為
    無理由，應予駁回。
六、據上論斷，應依道路交通管理處罰條例第87條第2 項，道路
    交通案件處理辦法第19條規定，裁定如主文。
中    華    民    國    97    年    11    月    28    日
                     交通法庭   法  官  蔡美華
上正本證明與原本無異。
如不服本裁定，應於送達後5日內，向本院提出抗告狀。
                                書記官  張皇清
中    華    民    國    97    年    11    月    28    日


司法院資訊處製作；財團法人民間司法改革基金會備份。
